【裁判字號】    91,訴,2625
【裁判日期】    920428
【裁判案由】    債務人異議之訴
【裁判全文】
臺灣臺南地方法院民事判決  九十一年度訴字第二六二五號
    原      告  乙○○
    訴訟代理人  丙○○
    被      告  臺灣中小企業銀行股份有限公司
                        設臺北.
    法定代理人  甲○○  住同右.
    訴訟代理人  丁○○  住臺南.
右當事人間請求債務人異議之訴事件，本院判決如左：
    主      文
原告之訴駁回。
訴訟費用由原告負擔。
    事實及理由
一、原告方面：
  (一)原告頃接奉本院民國九十一年八月六日九十一南院鵬執方字第二三三五五號執行
    命令乙份，略以：債權人臺灣中小企業銀行股份有限公司（法定代理人甲○○）
    與債務人乙○○間因九十一年度執字第二三三五五號給付借款強制執行事件，依
    據執行名義臺灣臺南地方法院七十四年六月十九日南院執簡字地○五五七八號債
    權憑證正本乙件所示，：債務人應給付債權人新臺幣（下同）七十萬九千三百三
    十六元，及自七十四年四月三十日起，至清償日止，按週年利率百分之十二點五
    計算之利息，並自七十四年四月三十日起至清償日止，在六個月以內者，按上開
    利率百分之十，超過六個月者，按上開利率百分之二十計算之違約金。茲據債權
    人聲請，債務人現服務於第三人（臺灣明德外役監獄）處，每月領有薪津，請對
    該薪津執行，經斟酌債務人之收支及生活費用支出情形，依強制執行法第一百五
    十條、第一百十五條之一、第一百十九條規定命令如左：
    (1)債務人乙○○自本年九月份起至本件清償日止，每月應領新津之三分之一及獎
      金四分之三在上開金額之範圍內予以扣押，禁止債務人領取或為其他處分之行
      為．．．」等情，原告至感駭異冤屈。
  (二)按民法第一百二十五條明定：「請求權因十五年間不行使而消滅，但法律所定期
    間較短者，依其規定。」又依七十一年一月四日修正公佈之民法第一百三十七條
    第三項之規定：「經確定判決或其他與確定判決有同一效力之執行名義所確定之
    請求權，其原有消滅時效期間，不滿五年者，因中斷而重行起算之時效期間為五
    年。」就本件而言，被告向本院聲請強制執行所依據之執行名義為七十四年六月
    十九日七十四年度南院執簡字地○五五七八號之「債權憑證」，而該債權憑證則
    係依據本院七十三年度執簡字第九三二一號給付借款強制執行事件債權人所具呈
    之支付命令及確定證明書聲請強制執行所核發。由於該債權憑證係遠在七十四年
    六月十九日所核發，被告卻迨至九十一年始據以聲請強制執行，非惟取得執行名
    義聲請強制執行之五年時效早已逾越，甚至早已超過民法第一百三十七條第三項
    及第同法第一百二十五條規定之「五年」及「十五年」請求權之時效。換言之，
    本件被告就本件系爭借款事件之請求權，已因十五年間不行使而時效消滅。詎鈞
    院未察，就九十一年執字第二三三五五號給付借款強制執行事件，卻仍依債權人
    片面之主張請求，而據以核發九十一年八月六日九十一南院鵬執方字第二三三五
    五號之執行命令，就原告現服務於第三人臺灣明德外役監處，每月所領有之薪津
    及獎金，分別自九十一年九月份起扣除三分之一及四分之三，影響原告家庭生計
    至鉅。
  (三)按「執行名義成立後，如有消滅或妨礙債權人請求之事由發生，債務人得於強制
    執行程序終結前，向執行法院對債權人提起異議之訴．．．」強制執行法第十四
    條定有明文．本件強制執行所憑之債權憑證，既早已逾十五年之消滅時效期間，
    債權人即被告卻仍據以對原告聲請強制執行，顯非有理由等語。
  (四)聲明：本院九十一年度執字第二三三五五號給付借款強制執行事件就原告對臺灣
    明德外役監獄自九十一年九月份起至清償日止，每月應領薪津三分之一及獎金四
    分之三債權部份所為扣押之強制執行程序，應予撤銷。
二、被告則以：伊曾於八十九年間聲請強制執行無效果，並無原告所指稱於七十四年
    間取得債權憑證後，逾十五年均未行使權利之情形，原告主張被告之權利因逾越
    時效而消滅云云，並不可採等語，資為抗辯，並聲明：如主文所示。
三、原告主張被告於九十一年八月間，聲請本院以九十一年度執字第二三三五五號強
    制執行事件，扣押其對第三人臺灣明德外役監獄之薪津債權等情，已據提出本院
    前開案件九十一年八月六日九十一南院鵬執方字第二三三五五號執行命令影本一
    份為證，並經本院依職權調閱該案卷審核確實，被告對此部份事實亦不加爭執，
    自堪信為真實。
四、按消滅時效因起訴而中斷，而開始執行或聲請強制執行，與起訴有同一效力。又
    因起訴而中斷之時效，自受確定判決或因其他方法訴訟終結時，重行起算，民法
    第一百二十九條、第一百三十七條第二項分別定有明文，是因聲請強制執行而中
    斷時效者，應於強制執行程序終結後，重行起算時效。經查，本件被告乃於七十
    二年間，以對原告有借款請求權，聲請本院核發支付命令確定而聲請強制執行，
    經本院以七十三年度執簡字第九三二一號強制執行事件，就債務人即原告所有財
    產強制執行後，所得之數額尚不足清償債務，乃於七十四年六月十九日核發債權
    憑證予被告而終結程序，有上揭債權憑證影本附卷可稽，依據上開規定，被告對
    於原告之借款請求權，應自核發債權憑證之翌日即七十四年六月二十日重行起算
    。次按消費借貸清償請求權之消滅時效期間為十五年，民法第一百二十五條可供
    參照，而被告取得上開債權憑證後，原應於八十九年六月十九日消滅時效屆至，
    惟被告另於八十九年一月二十日，向本院執行處聲請換發債權憑證，並經另分八
    十九年度執字第二二二六號案件後，於八十九年一月二十七日在被告之債權憑證
    註記「八十九年執字第二二二六號執行無效果」，此亦經本院調閱前引案卷審核
    無誤，則被告於七十四年間取得債權憑證後重行起算之消滅時效，又於八十九年
    一月間因被告聲請強制執行而中斷，再自八十九年一月二十八日起重行起算十五
    年，是被告於九十一年七月間聲請扣押原告之存款債權及薪津債權時，仍在第二
    次重行起算之時效內，並無逾越時效而有請求權消滅之情，原告此項主張乃屬無
    據。
五、從而，原告主張被告以已經時效消滅之債權憑證聲請強制執行為由，提起本件債
    務人異議之訴，請求撤銷本院九十一年度執字第二三三五五號給付借款強制執行
    事件就原告對臺灣明德外役監獄自九十一年九月份起至清償日止，每月應領薪津
    三分之一及獎金四分之三債權部份所為扣押之強制執行程序，為無理由，應予駁
    回。
六、結論：原告之訴為無理由，依民事訴訟法第七十八條，判決如主文。
中      華      民      國    九十二    年      四      月    二十八    日
                                臺灣臺南地方法院民事第一庭
~B法      官  吳坤芳
右為正本係照原本作成
如對本判決上訴，須於判決送達後廿日內向本院提出上訴狀。
中      華      民      國    九十二    年      四      月    二十八    日
~B法院書記官  陳怡吟


司法院資訊處製作；財團法人民間司法改革基金會備份。
